臺灣板橋地方法院刑事判決　　　　　　　95年度訴字第3025號
公　訴　人　臺灣板橋地方法院檢察署檢察官
被　　　告　乙○○
上列被告因偽造文書等案件，經檢察官提起公訴（95年度偵字第
14565 號），因被告於準備程序進行中就被訴事實為有罪之陳述
，經告知簡式審判程序之旨，本院裁定由受命法官獨任進行簡式
審判程序，並判決如下：
    主  文
乙○○共同連續行使偽造私文書，足以生損害於他人，處有期徒
刑貳月，如易科罰金，以銀元佰元即新臺幣玖佰元折算壹日，
減為有期徒刑壹月，如易科罰金，以銀元佰元即新臺幣玖佰元
折算壹日。
    事實及理由
一、本件犯罪事實、證據，除了犯罪事實部分第16行「侵佔入己
    」後，應補充「足以生損害於94年4 、5 月間之陸軍第21砲
    指部622 群4 營2 連士兵，乙○○繼而私下將其中約3 萬多
    及4 萬多之貨品，分別交由一姓名年籍不詳之成年男子及甲
    ○○設法變現，甲○○變賣貨物取得22000 元，並將其中17
    600 元交予乙○○，乙○○則另外自姓名年籍不詳之成年男
    子處得1 萬多元之現金，甲○○則取得現金4400元」；證據
    部分應補充「被告巢建群於桃園地方法院檢察署偵查中及本
    院準備程序時之供述、同案被告甲○○於本院準備程序中之
    陳述，及證人胡叡碩手繪之位置圖1 紙」及證據部分編號一
    內之6.應更正為銷貨明細表24紙（公訴人誤載為25紙）」外
    ，其餘均引用如附件公訴人之起訴書所載。
二、論罪科刑：
（一）嗣於被告行為後，刑法第28條關於共同正犯之規定、第55
      條關於牽連犯之規定、第33條第5 款關於罰金刑之規定、
      第56條關於連續犯之規定、第41條第1 項關於易科罰金折
      算標準之規定，均已於94年2 月2 日修正公布，並自95年
      7 月1 日施行；另刑法施行法已於95年6 月14日增訂該法
      第1 條之1 規定，亦同自95年7 月1 日施行，其將刑法分
      則所定罰金之貨幣單位均改為新臺幣，並分別提高為3 倍
      或30倍。按同於95年7 月1 日修正施行之刑法第2 條規定
      ，乃係關於新舊法比較適用之準據法，其本身無關行為可
      罰性要件之變更，故於95年7 月1 日前揭法律修正施行後
      ，如有涉及比較新舊法之問題，即應逕依修正後刑法第2
      條第1 項規定，為「從舊從輕」之比較（參見最高法院95
      年度第8 次刑事庭會議決議意旨）。茲分述如下：
    1.修正前刑法第28條係規定：「2 人以上共同實施犯罪之行
      為者，皆為正犯」，修正後則將成立共同正犯之標準，由
      共同正犯之共同「實施」犯罪，改為共同「實行」犯罪，
      修正理由係認「實施」一詞，在實務上向來認為涵蓋陰謀
      、預備、著手、實行等概念在內，惟基於近代刑法個人責
      任原則及法治國人權保障之思想，上開實務見解應有所修
      正，不應承認「陰謀共同正犯」及「預備共同正犯」為共
      同正犯之參與類型，然無礙於「共謀共同正犯」之成立。
      是修正後之共同正犯之可罰性要件範圍，業已限縮，乃屬
      行為可罰性要件之變更，自應比較新舊法。然本案被告無
      論適用修正前後之刑法第28條規定，均應成立共同正犯，
      修正後之規定，既無較為有利於被告，即應適用被告行為
      時即修正前之刑法第28條規定。
    2.修正施行前刑法第55條後段牽連犯、第56條連續犯之規定
      業經修正公布刪除，則被告之犯行，因行為後新法已刪除
      牽連犯、連續犯之規定，此刪除雖非犯罪構成要件之變更
      ，但顯已影響行為人刑罰之法律效果，自屬法律有變更。
      修正前刑法第55條牽連犯，第56條連續犯規定，前者加重
      其刑至2 分之1 ，後者從一重罪處斷；而上開規定於修正
      刪除後，刑法就行為罪數，除接續犯、想像競合犯、結合
      犯等實質上或裁判上一罪，以一罪論處原則上採取一罪一
      罰及數罪併罰，故修正前之處罰結果，顯較修正刑法規定
      一罪一罰或數罪併罰對被告有利。
    3.刑法分則編各罪所定罰金之貨幣單位原為銀元，且依修正
      前刑法第33條第5 款規定，罰金刑為1 銀元以上，而有關
      罰金倍數之調整及銀元與新臺幣之折算標準，則定有「罰
      金罰鍰提高標準條例」及「現行法規所定貨幣單位折算新
      臺幣條例」，除罰金以1 銀元折算3 元新臺幣外，並將72
      年6 月26日以前修正之刑法部分條文罰金數額提高10倍，
      其後修正者則不再提高倍數；嗣修正後刑法第33條第5 款
      則將罰金刑提高為新臺幣1 千元以上，並以百元計算之，
      且因刑法第33條第5 款所定罰金貨幣單位既已改為新臺幣
      ，刑法分則編各罪所定罰金之貨幣單位亦應配合修正為新
      臺幣，且考量刑法修正施行後，不再適用「現行法規所定
      貨幣單位折算新臺幣條例」，為使刑法分則編各罪所定罰
      金之最高數額與刑法修正前趨於一致，爰增訂刑法施行法
      第1 條之1 規定，將刑法分則編各罪所定罰金之貨幣單位
      均改為新臺幣，並將72年6 月26日以前修正之刑法部分條
      文罰金數額提高為30倍，其後修正者則提高為3 倍。是以
      刑法分則編各罪所定罰金刑之最高數額，於上開規定修正
      後仍屬一致，並無不同；但其罰金刑之最低數額，則比修
      正前提高，從而自以修正前之規定較為有利。
    4.修正後刑法第41條第1 項前段關於得易科罰金之折算標準
      ，由「得以1 元以上3 元以下折算1 日」（按：此規定配
      合修正前罰金罰鍰提高標準條例第2 條【現已刪除】規定
      ，就其原定數額提高為1 百倍折算1 日，則最高應以銀元
      3 百元折算1 日，經折算為新臺幣後，應以新台幣9 百元
      折算1 日），提高為「以新臺幣1 千元、2 千元或3 千元
      折算1 日」，並刪除「因身體、教育、職業、家庭之關係
      或其他正當事由，執行顯有困難」之條件。是以修正前關
      於易科罰金之折算標準金額較低，自係較為有利。
    5.綜合上述修正前後條文而為比較，應依刑法第2 條第1 項
      前段之規定，整體適用被告2 人行為時即修正前刑法之相
      關規定，應予敘明。
（二）核被告乙○○所為，係犯刑法第216 條、第210 條之行使
      偽造私文書罪及同法第335 條第1 項普通侵占罪嫌。被告
      與甲○○二人彼此間，就上開行使偽造私文書及侵占等犯
      行，及被告與姓名年籍不詳之成年男子間，就上開侵占犯
      行，有犯意連絡及行為分擔，為共同正犯，應依修正前刑
      法第28條共同正犯論處。又被告所犯行使偽造私文書、侵
      占等數行為間，時間緊接，所犯罪名相同，顯係出於概括
      之犯意為之，為連續犯，應依修正前刑法第56條連續犯規
      定論處。又被告所犯行使偽造私文書、侵占二罪間，因有
      方法結果之牽連關係，為牽連犯，應依修正前刑法第55條
      從一重之行使偽造私文書處斷。爰審酌被告之素行尚佳，
      有臺灣高等法院被告前案紀錄表1 份可憑、智識程度（國
      中畢業），及其犯罪之動機、目的、手段，暨其犯後坦承
      犯行態度良好，並已向公益團體台灣世界展望會捐款5 萬
      元，此亦有台灣世界展望會捐款收據影本1 紙附卷可稽，
      酌情量處如主文所示之刑，並依修正前刑法第41條第1 項
      前段規定，諭知如易科罰金之折算標準。末查本案被告所
      犯上開犯罪之犯罪時間係在96年4 月24日以前，合於中華
      民國96年罪犯減刑條例第2 條第1 項第3 款所定之減刑要
      件，爰減其宣告刑2 分之1 ，並諭知易科罰金之折算標準
      ，以資懲儆。至於本案之國軍林口副食供應站採買單更改
      申請證明書5 紙，係被告交付國軍林口副食供應站收受而
      成為該機關歸檔之文件，已非被告所有，不另為沒收之諭
      知。
三、末按「除被告所犯為死刑、無期徒刑、最輕本刑為3 年以上
    有期徒刑之罪或高等法院管轄第一審案件者外，於前條第一
    項程序進行中，被告先就被訴事實為有罪之陳述時，審判長
    得告知被告簡式審判程序之旨，並聽取當事人、代理人、辯
    護人及輔佐人之意見後，裁定進行簡式審判程序。」刑事訴
    訟法第273 條之1 第1 項定有明文。查本件被告乙○○所犯
    刑法第216 條、第215 條之行使偽造私文書罪及同法第335
    條第1 項之普通侵占罪，其前者之法定刑為5 年以下有期徒
    刑，後者之法定刑為5 年以下有期徒刑、拘役或科或併科1
    千元以下罰金之罪，非最輕本刑為3 年以上有期徒刑之罪，
    且被告於本院96年8 月10日之準備程序進行中，復就被訴之
    事實為有罪之陳述，經告知被告簡式審判程序之旨，被告及
    公訴人對於本件改依簡式審判程序審理亦分別表示同意，是
    本院即依前揭刑事訴訟法規定，裁定本件進行簡式審判程序
    ，末此敘明。
據上論斷，應依刑事訴訟法第273 條之1 第1 項、第299 條第1
項前段、第310 條之2 、第454 條第2 項，刑法第2 條第1 項前
段、第216 條、第210 條、第335 條第1 項、修正前刑法第28條
、第56條、第55條、第41條第1 項前段，罰金罰鍰提高標準條例
第1 條前段、修正前罰金罰鍰提高標準條例第2 條，中華民國96
年罪犯減刑條例第2 條第1 項第3 款、第7 條，判決如主文。
本案經檢察官朱立豪到庭執行職務。
中　　華　　民　　國　　96　　年　　9 　　月　　14　　日
                  刑事第十八庭        法　官　吳幸娥
上列正本證明與原本無異。
如不服本判決，應於送達後10日內向本院提出上訴狀
                                      書記官　陳靜怡
中　　華　　民　　國　　96　　年　　9 　　月　　14　　日
附錄本案參考法條全文
中華民國刑法第335條
（普通侵占罪）
意圖為自己或第三人不法之所有，而侵占自己持有他人之物者，
處5 年以下有期徒刑、拘役或科或併科1 千元以下罰金。
前項之未遂犯罰之。
中華民國刑法第216條
（行使偽造變造或登載不實之文書罪）
行使第210 條至第215 條之文書者，依偽造、變造文書或登載不
實事項或使登載不實事項之規定處斷。
中華民國刑法第210條
（偽造變造私文書罪）
偽造、變造私文書，足以生損害於公眾或他人者，處5 年以下有
期徒刑。
附件：
臺灣板橋地方法院檢察署檢察官起訴書
                                     95年度偵字第14565號
    被      告  乙○○  男  21歲  (民國○○年○○月○日生)
                        住臺北縣北投區○○○路17號2樓
                        身分證統一編號：Ｚ000000000號
                甲○○  男  32歲  (民國○○年○月○日生)
                        住臺北縣板橋市○○路136巷26號
                        身分證統一編號：Ｚ000000000號
    上 一 人
    選任辯護人  黃淑芬  律師
上列被告因侵占等案件，業經偵查終結，認應提起公訴，茲將犯
罪事實及證據並所犯法條分敘如下：
        犯  罪  事  實
一、乙○○原係陸軍第21砲指部622群4營2連兵，於民國94年4、
    5月間，擔任伙食委員，受託採購該連所需之相關食材時，
    竟與後進企業股份有限公司之發貨員甲○○共同意圖為渠等
    不法之所有，基於犯意之聯絡，由乙○○明知不實，仍分別
    於94年4月8日、11日、15日、18日、19日、20日及同年5月7
    日，利用該連空白之「國軍林口副食供應站採買單更改申請
    證明書」訛載諸如沙茶醬、紅燒牛肉、羊肉爐、鳳梨罐頭、
    番茄醬等食材及數量後，持向國防部福利總處北管處林口副
    食供應站如數提領（各該日所提領食材價額分別為：94年4
    月8日計新台幣《下同》13,075元、同年月11日計10,428元
    、同年月15日計12,689元、同年月18日計10,004元、同年月
    19日計9,672元、同年月20日計4,920元、同年5月7日計16,
    215元→因當日尚未入帳，是以其金額係參照同時期國防部
    福利總處北管處林口副食供應站採買單位銷貨明細表所載同
    一商品之單價換算，共計77,003元）得手後，即擅自侵佔入
    己，繼而私下交由甲○○設法變現，甲○○並將變現所得價
    金，分別於同年4月16日、19日各交付8,000元、14,000元與
    乙○○。嗣因該連輔導長核對出貨明細單與林口副食投單時
    發現貨品數量不符，經深入追查，始悉上情。
二、案經陸軍21砲指部622群訴由國防部北部地方軍事法院檢察
    署函轉臺灣桃園地方法院檢察署呈請臺灣高等法院檢察署檢
    察長令轉本署偵辦。
       　證  據  並  所  犯  法  條
一、證據清單及待證事實
     ┌──┬──────────┬──────────┐
　　 │編號│　 證　據　名　稱　 │　待　證　事　實　　│
　　 ├──┼──────────┼──────────┤
　　 │ 一 │1.被告乙○○於軍中調│被告乙○○夥同被告林│
　　 │　　│  查時之自白、軍事檢│延洲，基於概括犯意之│
　　 │    │  察署偵訊時之自白、│聯絡，共同於上揭時地│
　　 │    │  本署偵訊時之自白。│，偽造、行使「國軍林│
　　 │　　│2.證人胡叡碩、魏億祥│口副食供應站採買單更│
　　 │　　│  、王仲傑、劉恭列、│改申請證明書」藉以冒│
　　 │    │  、徐逸俊於軍中作證│領該連之食材，進而侵│
　　 │    │  時所提出之報告書。│占入己，變現後，朋分│
　　 │　　│3.證人胡叡碩於軍事檢│花用之犯罪事實　　　│
　　 │　　│  察署偵訊時之證詞。│　　                │
     │    │4.證人魏億祥、王仲傑│                    │
     │    │  、劉恭列於本署偵訊│                    │
     │    │  時具結之證詞。    │                    │
     │    │5.94年4月8日、11日、│                    │
     │    │  15日、18日、19日、│                    │
     │    │  20日及同年5月7日等│                    │
     │    │  共五份「國軍林口副│                    │
     │    │  食供應站採買單更改│                    │
     │    │  申請證明書」及各該│                    │
     │    │  日國防部福利總處出│                    │
     │    │  具之發票影本。    │                    │
     │    │6.國防部福利總處林口│                    │
     │    │  副供應站（10126） │                    │
     │    │  採買單位（21砲指部│                    │
     │    │  623群）2005年3月25│                    │
     │    │  日～2005年5月12日 │                    │
     │    │  之銷貨明細表25份。│                    │
     │    │                    │                    │
　　 ├──┼──────────┼──────────┤
     │ 二 │1.被告甲○○雖矢口否│被告甲○○所辯無堪認│
     │    │  認與被告乙○○共犯│採，其夥同被告乙○○│
     │    │  上揭犯行，惟迄無法│，基於概括犯意聯絡，│
     │    │  舉出積極具體之證據│共同於上揭時地，偽造│
     │    │  以佐其說？至以聲請│、行使「國軍林口副食│
     │    │  傳喚證人張造新乙節│供應站採買單更改申請│
     │    │  ，因張某並非參與渠│證明書」藉以冒領該連│
     │    │  等侵占犯行之人，亦│之食材，進而侵占入己│
     │    │  非現場目睹之證人，│，變現後，朋分花用之│
     │    │  是認與渠等犯罪事實│犯罪事實應足採認。　│
     │    │  並無任何積極或消極│　　                │
     │    │  之關係，故無傳喚必│                    │
     │    │  要。              │                    │
     │    │                    │                    │
     │    │2.況證人胡叡碩於94年│                    │
     │    │  6月22日軍事檢察官 │                    │
     │    │  偵訊時證稱：被告林│                    │
     │    │  延洲確曾邀集其及被│                    │
     │    │  告乙○○商議共同侵│                    │
     │    │  占採購之食材等情事│                    │
     │    │  ；且曾親眼目睹兩三│                    │
     │    │  次被告乙○○冒領食│                    │
     │    │  材後，運至林口副供│                    │
     │    │  站後面巷子之統一便│                    │
     │    │  利商店後面之巷弄內│                    │
     │    │  ，交給被告甲○○。│                    │
     └──┴──────────┴──────────┘
二、核被告乙○○、甲○○所為，均犯刑法第216條、第210條之
    行使偽造私文書罪及同法第335條第1項普通侵占罪嫌。渠等
    被告二人彼此間，因有犯意連絡及行為分擔，均屬正犯，故
    請依共同正犯論處。渠等被告二人所犯行使偽造私文書、侵
    占二罪間，因有方法結果之牽連關係，為牽連犯，應請從一
    重處斷。又渠等被告二人所犯行使偽造私文書、侵占等數行
    為間，因時間緊接，所犯罪名相同，顯係出於概括之犯意為
    之，均為連續犯，故請各依修正前刑法第56條連續犯規定處
    斷。
三、依刑事訴訟法第251條第1項提起公訴。
    此　致
臺灣板橋地方法院
